---
title: "Stan"
output: html_document
---

```{r, eval=FALSE}
install.packages("rstan")
```

### Nuestros datos

Nuestro objetivo es predecir la variable `prestige` a partir de las variables `income` y `education`.
```{r}
library(car)
data(Duncan)
head(Duncan)
```

Exploraci贸n previa de los datos

```{r, cache=TRUE}
library(GGally)
ggpairs(Duncan)
```

### La soluci贸n frecuentista

```{r}
mod <- lm(
  prestige ~ income + education,
  data = Duncan
)
summary(mod)
```

```{r}
plot(predict(mod), Duncan$prestige)
abline(coef = c(0,1), col="red")
```


### Versi贸n bayesiana usando Rstan

Lo primero que hay que hacer es crear un archivo de tipo `.stan` en el lenguaje de STAN que especifica el modelo de regresi贸n.

Para correr necesitamos un archivo y una lista de datos. El archivo esta en `model.stan`

```{r}
# Este codigo es solo para ver el archivo en markdown
readLines("model.stan")
```

Necesitamos crear la lista de datos

```{r}
data_list <- list(
  N = nrow(Duncan),
  edu = Duncan$education,
  inc = Duncan$income,
  prestige = Duncan$prestige
)
stan_fit <- stan(
  file = "model.stan",
  data = data_list,
  iter = 150,
  warmup = 50,
  chains = 2
)
```

